臺灣高等法院臺南分院刑事判決
110年度上訴字第331號
上  訴  人  
即  被  告  李佳鴻


指定辯護人  林志雄律師
上列上訴人因違反槍砲彈藥刀械管制條例案件，不服臺灣臺南地
方法院109年度訴字第858號中華民國109年12月16日第一審判決
（起訴案號：臺灣臺南地方檢察署109年度偵字第4677號），提
起上訴，本院判決如下：
    主  文
原判決關於所處罪刑部分，撤銷。
李佳鴻犯非法持有可發射子彈具殺傷力之槍枝罪，處有期徒刑參
年肆月，併科罰金新臺幣參萬元，罰金如易服勞役，以新臺幣壹
仟元折算壹日。
其他上訴駁回（原判決關於宣告沒收部分）。
    事  實
一、李佳鴻明知可發射子彈具有殺傷力之槍枝、子彈係槍砲彈藥
    刀械管制條例第4條第1項第1、2款所列管之槍砲彈藥，非經
    中央主管機關許可，不得持有，竟仍基於持有可發射子彈具
    有殺傷力之槍枝及具有殺傷力子彈之犯意，於民國108年7月
    間某日，在臺南市○○區○○里○○路0號之4住處，以新臺幣（下
    同）7萬元之代價，向真實姓名年籍不詳綽號「洪文仔」之
    何鴻文或黃鴻文之成年男子，購買具有殺傷力之仿GLOCK廠4
    3型半自動手槍製造之槍枝，換裝土造金屬槍管而成，擊發
    功能正常，可供擊發適用子彈之槍枝1枝（含彈匣2個，槍枝
    管制編號：0000000000號），及具有殺傷力之口徑9X19mm制
    式子彈14顆【以下合稱本案槍彈】，而無故持有之。嗣經警
    於109年3月2日晚上9時30分許，持臺灣臺南地方法院核發之
    搜索票及經李佳鴻同意搜索，而在李佳鴻上址住處房間內當
    場扣得本案槍彈，因而查悉上情。
二、案經臺南市政府警察局永康分局移送臺灣臺南地方檢察署檢
    察官偵查起訴。
    理  由
壹、程序部分（證據能力部分）：
　　按被告以外之人於審判外之陳述，雖不符刑事訴訟法第159
    條之1至第159條之4之規定，而經當事人於審判程序同意作
    為證據，法院審酌該言詞陳述或書面陳述作成時之情況，認
    為適當者，亦得為證據；當事人、代理人或辯護人於法院調
    查證據時，知有刑事訴訟法第159條第1項不得為證據之情形
    ，而未於言詞辯論終結前聲明異議者，視為有前項之同意，
    刑事訴訟法第159條之5第1項、第2項分別定有明文。經查，
    本判決下列所引用被告以外之人於審判外之陳述（包括書證
    ），檢察官、被告李佳鴻及其辯護人於本院審理中均表示不
    爭執其證據能力，同意作為證據等語（見本院卷第89-91、1
    82-183頁），亦未於言詞辯論終結前聲明異議，本院審酌上
    開證據資料製作時之情況，尚無違法不當及證明力明顯過低
    之瑕疵，亦認為以之作為證據應屬適當，揆諸前開規定，認
    前揭證據資料有證據能力。至本判決所引用之非供述證據，
    檢察官、被告及其辯護人於本案言詞辯論終結前，均未爭執
    其證據能力，且查無非法或不當取證之情事，復為證明本件
    犯罪事實所必要之重要關係事項，認均有證據能力，合先敘
    明。
貳、實體部分：
一、認定事實所憑之證據及理由： 
　　上開犯罪事實，業據被告李佳鴻於警詢、偵查及本院審理時
    均坦承不諱（見警卷第9-16頁；偵卷第23-24頁；原審卷第5
    3-55、128、188頁；本院卷第93-95、194頁），並有臺南市
    政府警察局永康分局搜索扣押筆錄暨扣押物品目錄表（見警
    卷第21-27頁）、臺灣臺南地方法院109年度聲搜字第216號
    搜索票、被告之自願受搜索同意書（見警卷第17、19頁）、
    扣案槍枝、子彈照片（見警卷第29-30頁）在卷可稽，暨扣
    案本案槍彈可資佐證。又扣案本案槍彈，經內政部警政署刑
    事警察局以檢視法、性能檢驗法及試射法鑑定後，認：送鑑
    手槍1枝（槍枝管制編號0000000000號、含彈匣2個），係改
    造手槍，由仿GLOCK廠43型半自動手槍製造之槍枝，換裝土
    造金屬槍管而成，擊發功能正常，可供擊發適用子彈使用，
    認具殺傷力；送鑑子彈14顆，認均係口徑9×19mm制式子彈，
    採樣5顆試射，均可擊發，認具殺傷力等情，有內政部警政
    署刑事警察局109年6月8日刑鑑字第1090026670號鑑定書（
    見偵卷第41-44頁）在卷可憑。另警方採自上開手槍握把、
    板機之編號1棉棒及採自上開手槍滑套之編號2棉棒，經送DN
    A-STR型別鑑定後，編號1棉棒DNA為男性，與被告之DNA-STR
    型別相符，該15組型別在臺灣地區中國人中分布之機率預估
    為2.72xl0之負19次方，編號2棉棒DNA-STR型別亦相符等情
    ，臺南市政府警察局永康分局109年4月14日南市警永偵字第
    1090183590號函檢送之臺南市政府警察局鑑定書（見偵卷第
    33-36頁)存卷足按。綜上，堪認被告前揭任意性之自白，核
    與事實相符，堪予採信，本件事證明確，被告上開犯行，洵
    堪認定，應依法論科。
二、論罪：
㈠、被告行為後，槍砲彈藥刀械管制條例第4條第1項第1款、第7
    條、第8條業於109年6月10日修正公布，並於同年月12日生
    效施行。又持有改造槍枝部分，於修法前係適用槍砲彈藥刀
    械管制條例第8條第4項「未經許可，持有、寄藏或意圖販賣
    而陳列第1項所列槍砲者，處3年以上10年以下有期徒刑，併
    科新臺幣7百萬元以下罰金。」，而本次修正係考量現行查
    獲具殺傷力之違法槍枝，多屬非制式槍枝，其殺傷力不亞於
    制式槍枝，對於人民生命、身體、自由及財產法益之危害，
    實與制式槍枝無異，故無再行區分制式與否而分別適用槍砲
    彈藥刀械管制條例第7條、第8條之必要，是槍砲彈藥刀械管
    制條例第4條第1項第1款、第7條第1項及第4項、第8條第1項
    及第4項修正後則分別為「本條例所稱槍砲、彈藥、刀械如
    下：一、槍砲：指制式或非制式之火砲、肩射武器、機關槍
    、衝鋒槍、卡柄槍、自動步槍、普通步槍、馬槍、手槍、鋼
    筆槍、瓦斯槍、麻醉槍、獵槍、空氣槍、魚槍及其他可發射
    金屬或子彈具有殺傷力之各式槍砲。」、「（第1項）未經
    許可，製造、販賣或運輸制式或非制式火砲、肩射武器、機
    關槍、衝鋒槍、卡柄槍、自動步槍、普通步槍、馬槍、手槍
    或各類砲彈、炸彈、爆裂物者，處無期徒刑或七年以上有期
    徒刑，併科新臺幣3千萬元以下罰金。（第4項）未經許可，
    持有、寄藏或意圖販賣而陳列第1項所列槍砲、彈藥者，處5
    年以上有期徒刑，併科新臺幣1千萬元以下罰金。」；「（
    第1項）未經許可，製造、販賣或運輸制式或非制式鋼筆槍
    、瓦斯槍、麻醉槍、獵槍、空氣槍或第4條第1項第1款所定
    其他可發射金屬或子彈具有殺傷力之各式槍砲者，處無期徒
    刑或5年以上有期徒刑，併科新臺幣1千萬元以下罰金。（第
    4項）未經許可，持有、寄藏或意圖販賣而陳列第1項所列槍
    砲者，處3年以上10年以下有期徒刑，併科新臺幣7百萬元以
    下罰金。」是持有改造手槍之行為，於修正後應適用槍砲彈
    藥刀械管制條例第7條第4項之罪。基此，修正前槍砲彈藥刀
    械管制條例第8條第4項之罪，法定刑度為「3年以上10年以
    下有期徒刑，併科7百萬元以下罰金」；修正後槍砲彈藥刀
    械管制條例第7條第4項之罪，法定刑度為「5年以上有期徒
    刑，併科1千萬元以下罰金」，經比較新舊法結果，修正後
    之槍砲彈藥刀械管制條例第7條第4項之規定，未較有利於被
    告，是依刑法第2條第1項前段規定，本案自應適用被告行為
    時即修正前之槍砲彈藥刀械管制條例第8條第4項規定論處。
    至同條例第12條第4項之規定並無修正，逕適用裁判時法，
    併此敘明。
㈡、核被告所為，係犯修正前槍砲彈藥刀械管制條例第8條第4項
    之未經許可持有可發射子彈具有殺傷力之槍枝罪，及同條例
    第12條第4項之未經許可持有子彈罪。又按持有槍、彈，係
    侵害社會法益之罪，同時持有種類相同之槍、彈，縱令客體
    有數個，仍為單純一罪（最高法院92年度台上字第2121號判
    決意旨參照），是被告持有具殺傷力之制式子彈14顆，僅構
    成一未經許可持有子彈罪。被告未經許可，自108年7月間某
    日持有本案槍彈起至109年3月2日為警查獲止，其持有之繼
    續，為行為之繼續，亦即一經持有本案槍彈，罪已成立，但
    其完結須繼續至持有行為終了時為止，故其持有本案槍彈，
    應僅各論以實質上一罪。又被告以一行為同時持有本案槍彈
    ，為一行為觸犯數罪名之想像競合犯，應依刑法第55條規定
    ，從一重論以未經許可持有可發射子彈具殺傷力之槍枝罪處
    斷。
㈢、被告並無刑法第19條規定之適用：
　　本件被告雖辯稱其因憂鬱症等精神疾病，有辨識能力顯著降
    低之情云云，並提出安芯診所診斷證明書(見原審卷第111、
    133頁)為憑。然查，被告歷經警詢、偵查、原審及本院審理
    ，對於犯案經過均能清楚陳述（見警卷第9-16頁；偵卷第23
    -24頁；原審卷第54-55、128-129、190-191頁；本院卷88、
    93-95、182、194、197頁），顯見其能夠完整清楚應答，並
    無不能辨識其行為違法或欠缺依其辨識而行為之能力。再者
    ，本院另案即109年度上訴字第653號(按被告經認定於108年
    9月27日查獲前8、9年，在其位於臺南市○○區○○路000號工廠
    ，收受年籍不詳之謝姓成年男子〈已歿〉為抵債而交付之具殺
    傷力ZORAKI 925-TD型空包彈槍換裝改造金屬槍管而成，擊
    發功能正常，可供擊發適用子彈使用，具殺傷力之槍枝1枝〈
    含彈匣1個〉，及具殺傷力之非制式子彈2顆，而無故持有之
    ，下稱【前案】，有該刑事判決附於本院卷第137-143頁可
    稽)刑案審理時，曾依據被告之聲請，將被告送衛生福利部
    嘉南療養院精神鑑定，鑑定結論認：被告有「酒精使用障礙
    症，重度」，但為本案行為時，未受精神疾病或心智缺陷影
    響其判斷力或衝動控制能力，故其辨識其行為違法之能力及
    依其辨識而行為之能力，皆未達顯著減低等情，有該院109
    年8月12日嘉南司字第1090006863號函檢送之司法精神鑑定
    報告書（見原審卷第75-87頁）附卷可稽，考量被告另案犯
    案時間（108年9月27日查獲前8、9年起至108年9月27日止）
    與本案持有槍彈之時間（108年7月間某日起至109年3月2日
    止）或有重疊或甚為接近，且被告亦無法提出2個時間點有
    任何精神狀況出現巨大變化之證明，況被告及辯護人亦已同
    意將上開司法精神鑑定報告書引為本案使用（見本院卷第91
    頁），依此可見被告並無依刑法第19條應予以減刑之適用。
㈣、被告並無槍砲彈藥刀械管制條例第18條第4項規定之適用：　
    　
１、按槍砲彈藥刀械管制條例第18條第4項關於自白減免其刑之規
    定，必須供出全部槍砲、彈藥、刀械之來源及去向，並因而
    查獲或防止重大危害治安事件之發生，始有其適用。依上開
    規定必須被告將自己原持有之上揭違禁物所取得之來源，與
    所轉手之流向，交代清楚，因而使犯罪調（偵）查人員，得
    以一併查獲相關涉案者；或因而防止他人利用該違禁物而發
    生重大危害治安之事件，始符減免其刑之要件。故犯該條例
    之罪者，雖於偵查或審判中自白，若並未因而查獲該槍砲、
    彈藥、刀械之來源及去向，即與上開規定應減輕或免除其刑
    之要件不合（最高法院96年度台上字第1962號、95年度台上
    字第6934號判決意旨參照）。
２、查被告於原審供述本案槍彈來源係綽號「洪文仔」之何鴻文
    或黃鴻文之人（見原審第54-55、190頁)。經原審函詢臺南
    市政府警察局永康分局、麻豆分局，有無因被告供述槍砲彈
    藥來源係綽號「洪文仔」之何鴻文或黃鴻文之人，因而查獲
    或因而防止重大危害治安事件之發生，均經函覆略以：未因
    被告之供述而查獲槍彈上手等情，分別有臺南市政府警察局
    永康分局109年8月10日南市警永偵字第1090409730號函、10
    9年9月21日南市警永偵字第1090489696號函暨檢附之員警職
    務報告、109年10月13日南市警永偵字第1090523575號函暨
    檢附之員警職務報告（見原審卷第91、149-151、163-165頁
    ），及臺南市政府警察局麻豆分局109年8月24日南市警麻偵
    字第1090432735號函暨檢附之員警職務報告、109年9月22日
    南市警麻偵字第1090496307號函暨檢附之員警職務報告（見
    原審卷第97-99、155-159頁）在卷可佐。
３、被告上訴意旨，改稱本案槍彈係源自王俊安（見本院卷第88
    頁)，並提出被告自陳經其於原審判決後，向臺南市政府警
    察局新化分局檢舉王俊安後，經該局查獲王俊安持有槍彈之
    新聞稿（見本院卷第21頁)為據。然查：
⑴、經本院函詢臺南市政府警察局新化分局，有無因被告供述槍
    砲彈藥來源係王俊安，因而查獲或因而防止重大危害治安事
    件之發生後，該局函覆稱：被告於108年9月27日在臺南市○○
    區○○路00○0號涉槍砲案(即上開前案)，為減輕其刑，故於10
    9年11月23日提供遭查獲改造手搶之上游王俊安相關資料給
    本分局員警查證，並於109年11月24日持法院所核發之搜索
    票前往搜索，因而查獲王俊安持有改造槍枝及槍枝零組件等
    證物，有臺南市政府警察局新化分局110年3月26日南市警化
    偵字第1100165640號函檢送王俊安涉嫌槍砲案刑事案件報告
    書及被告109年11月23日之第1、2次調查筆錄等相關資料及
    補陳之王俊安109年11月24日、同年11月25日、同年4月16日
    之3次調查筆錄(見本院卷第113-135、203-219頁)在卷可參
    。
⑵、稽之被告於109年11月23日第1、2次警詢明確指稱：上開前案
    伊於108年9月27日經警查獲之槍彈，係伊以7萬5,000元之代
    價向王俊安所購得；另伊於109年3月2日經警查獲之本案槍
    彈，則係伊向綽號「洪文」之男子所購得等語（見本院卷第
    122-123、134頁)。證人即另案被告王俊安於110年4月16日
    警詢供承：被告前案於108年9月27日經警查獲之上開具殺傷
    力之ZORAKI 925-TD型改造手槍1枝(含彈匣1個)，係伊於108
    年6月10日出借給被告的等語(見本院卷第215-218頁)。另證
    人即臺南市政府警察局新化分局偵查隊小隊長陳文政則於本
    院結證：109年11月間，被告有檢舉王俊安在販賣槍枝，警
    方有依據被告之檢舉向臺灣臺南地方法院聲請核發搜索票，
    並於執行搜索後查獲改造手槍零組件1批及具殺力之手槍1枝
    ，在查獲之前警方並不知道王俊安有在販賣槍枝，被告係明
    確檢舉其前案於108年9月27日經麻豆分局查獲之槍枝是向王
    俊安購買的，並沒有提到其另經永康分局查獲之本案槍彈是
    向王俊安購買的，而是陳稱係向綽號「洪文」之男子所購得
    ，且王俊安除承認被告前案於108年9月27日經警查獲之上開
    改造手槍係其出借給被告之外，並未再承認有交付或出借其
    他槍彈給被告等語（見本院卷第183-185頁)。
⑶、是依上開被告之供述及證人王俊安、陳文政之證述，再參以
    前揭⑴之說明，可知被告於109年11月23日係向警方檢舉，其
    前案於108年9月27日經警查獲之槍彈係向王俊安所購得，而
    其本案於109年3月2日經警查獲之本案槍彈則係向綽號「洪
    文」之男子所購得，警方並據被告之檢舉於109年11月24日
    ，查獲王俊安持有與前案、本案槍彈均無關之改造手槍零組
    件1批及具殺力之手槍1枝，嗣經警詢問王俊安後，王俊安並
    供承被告前案於108年9月27日經警查獲之上開具殺傷力之ZO
    RAKI 925-TD型改造手槍1枝(含彈匣1個)，確係其於108年6
    月10日出借與被告，惟王俊安並未再供承有交付或出借其他
    槍彈與被告等情無誤。
４、綜上，被告雖於偵查、審理中自白犯行，並於原審供稱其本
    案槍彈來源為綽號「洪文仔」之何鴻文或黃鴻文之人，然偵
    查機關並未因而查獲或防止重大危害治安事件之發生；又被
    告嗣雖於本院審理時，改稱本案槍彈來源為王俊安，惟王俊
    安並非本案槍彈之來源，而王俊安應係被告前案槍枝之來源
    ，亦未因被告供述本案槍彈來源而防止重大危害治安事件之
    發生。準此，本案顯與槍砲彈藥刀械管制條例第18條第4項
    規定減輕或免除其刑之要件不符，尚難依該條項之規定減輕
    或免除被告之刑。
參、撤銷改判部分(原判決關於所處罪刑部分)：　　
一、撤銷改判之理由：　　
　　原審以被告犯罪事證明確，予以論罪科刑，固非無見。惟查
    ，本案被告雖無槍砲彈藥刀械管制條例第18條第4項規定之
    適用，惟確因被告供述其前案槍枝之來源係王俊安，警方並
    據被告之檢舉於109年11月24日，查獲王俊安持有與前案、
    本案槍彈均無關之改造手槍零組件1批及具殺力之手槍1枝等
    物，減低對社會治安、人身安全之潛在危險，原審未及審酌
    上情，因而量處被告有期徒刑3年6月，併科罰金5萬元，所
    為刑之量定，稍嫌過重，容有未洽。被告上訴意旨，認其供
    述本案槍彈之來源係王俊安，而有槍砲彈藥刀械管制條例第
    18條第4項規定之適用，並無理由，詳如前述，然其認原審
    量刑過重，則有理由。原判決既有上開違誤，自屬難以維持
    ，自應由本院將原判決關於所處罪刑部分，予以撤銷改判，
    期臻妥適。
二、量刑：
　　爰審酌被告犯案時年已40餘歲，為心智成熟之成年人，不思
    端正行為，明知具殺傷力之槍枝及子彈均屬管制物品，仍非
    法持有本案槍彈，持有時間非短，嚴重威脅社會大眾之生命
    、身體及財產安全，且對於社會治安造成具體之危險與不安
    ，所為誠屬不該，惟念其犯後始終坦承犯行，且確因被告供
    述其前案槍枝之來源係王俊安，警方並據被告之檢舉於109
    年11月24日，查獲王俊安持有與前案、本案槍彈均無關之改
    造手槍零組件1批及具殺力之手槍1枝等物，減低對社會治安
    、人身安全之潛在危險，兼衡被告於原審自陳國中畢業之智
    識程度，目前從事焊接工、月收入5萬餘元、離婚、育有2成
    年子女之家庭生活狀況（見原審卷第189頁），另考量被告
    罹患失眠症、憂鬱症、焦慮症、酒精肝硬化，有奇美醫療財
    團法人柳營奇美醫院及安芯診所之診斷證明書（見原審卷卷
    第111、131、133頁）在卷可憑；復衡酌被告前業因相同持
    有槍彈之前案犯行，經臺灣臺南地方法院以108年度訴字第1
    412號刑事判決，判處有期徒刑3年2月、併科罰金1萬元，被
    告上訴後，經本院另案以109年度上訴字第653號刑事判決，
    判決上訴駁回(尚未確定，惟此前案被告亦坦承犯行)乙節，
    有本院該刑事判決及臺灣高等法院被告前案紀錄表(見本院
    卷第55-61、223-227頁)附卷足參，暨衡酌本件犯罪之情節
    、手段等一切具體情狀，量處被告如主文欄第2項所示之刑
    ，另就併科罰金部分，諭知如易服勞役之折算標準。
肆、上訴駁回部分（原判決關於宣告沒收部分）：　　　
　　原審以被告犯罪事證明確，並敘明扣案之可發射子彈具殺傷
    力之槍枝1枝（含彈匣2個，槍枝管制編號：0000000000號）
    及未擊發具殺傷力之口徑9×19mm制式子彈9顆（已試射擊發5
    顆）均屬違禁物，不問屬犯人與否，爰均依刑法第38條第1
    項規定，宣告沒收；另試射完畢之制式子彈5顆，已因擊發
    而失子彈之結構與效用，已不具違禁物之性質，自均毋庸為
    沒收之宣告。核原判決認事用法，並無不合，且沒收具有獨
    立性，而非刑罰（從刑），是被告此部分之上訴，亦無理由
    ，應予駁回。
據上論斷，應依刑事訴訟法第369條第1項前段、第364條、第368
條、第299條第1項前段，槍砲彈藥刀械管制條例第8條第4項(修
正前)、第12條第4項，刑法第2條第1項前段、第11條、第55條、
第42條第3項前段，判決如主文。
本案經檢察官盧駿道提起公訴，檢察官曾昭愷到庭執行職務。
中　　華　　民　　國　　110 　年　　5 　　月　　27　　日
                  刑事第四庭    審判長法  官　郭玫利
                                      法  官　曾子珍　
                                      法　官　陳金虎
以上正本證明與原本無異。
如不服本判決應於收受送達後20日內向本院提出上訴書狀，其未
敘述上訴理由者，並得於提起上訴後20日內向本院補提理由書（
均須按他造當事人之人數附繕本）「切勿逕送上級法院」。
                   　　 　　          書記官　蘇文儀
中　　華　　民　　國　　110 　年　　5 　　月　　27　　日
附錄本案論罪科刑法條全文：
修正前槍砲彈藥刀械管制條例第8條：
未經許可，製造、販賣或運輸鋼筆槍、瓦斯槍、麻醉槍、獵槍、
空氣槍或第4條第1項第1款所定其他可發射金屬或子彈具有殺傷
力之各式槍砲者，處無期徒刑或5年以上有期徒刑，併科新臺幣1
千萬元以下罰金。
未經許可，轉讓、出租或出借前項所列槍枝者，處5年以上有期
徒刑，併科新臺幣1千萬元以下罰金。
意圖供自己或他人犯罪之用，而犯前二項之罪者，處無期徒刑或
7年以上有期徒刑，併科新臺幣1千萬元以下罰金。
未經許可，持有、寄藏或意圖販賣而陳列第1項所列槍枝者，處3
年以上10年以下有期徒刑，併科新臺幣7百萬元以下罰金。第1項
至第3項之未遂犯罰之。
犯第1項、第2項或第4項有關空氣槍之罪，其情節輕微者，得減
輕其刑。

槍砲彈藥刀械管制條例第12條：
未經許可，製造、販賣或運輸子彈者，處1年以上7年以下有期徒
刑，併科新臺幣500萬元以下罰金。
未經許可，轉讓、出租或出借子彈者，處6月以上5年以下有期徒
刑，併科新臺幣300萬元以下罰金。
意圖供自己或他人犯罪之用，而犯前二項之罪者，處3年以上10
年以下有期徒刑，併科新臺幣700萬元以下罰金。
未經許可，持有、寄藏或意圖販賣而陳列子彈者，處5年以下有
期徒刑，併科新臺幣300萬元以下罰金。
第1項至第3項之未遂犯罰之。